臺灣高等法院臺南分院刑事判決　　　 96年度交上訴字第344號
上　訴　人　臺灣臺南地方法院檢察署檢察官
上　訴　人
即　被　告　甲○○
上列上訴人因被告過失致死案件，不服臺灣臺南地方法院95年度
交訴字第144號中華民國96年1月30日第一審判決（起訴案號：臺
灣臺南地方法院檢察署95年度偵字第9048、9049號），提起上訴
，本院判決如下：
    主  文
上訴駁回。
甲○○緩刑肆年。
    事  實
一、甲○○係聯倉交通股份有限公司（下稱聯倉公司）貨車司機
　　，為從事駕駛業務之人，其於民國95年3月10日下午7時許，
    駕駛車號979－ＧＷ號營大貨車，沿國道一號公路，由南往
    北方向行駛於外側車道，行經北上車道330．1公里附近（即
    臺南仁德交流道段，速限每小時100公里），明知汽車駕駛
    人應依速限標誌指示、保持安全距離及注意車前狀況，並隨
    時採取必要之安全措施，而依當時情形又無不能注意之情事
    ，竟疏未注意，而以每小時106．9公里超速行駛，且未與前
    車保持安全距離，自後追撞前方同車道由李東榮駕駛搭載曾
    獻欽之車號8Ｊ－1906號自小客車，致李東榮、曾獻欽受胸
    腹部撞傷之傷害，經送醫急救，於到院前死亡。又甲○○於
    肇事後，向據報前往處理交通事故之員警表明為肇事者而自
    首坦承前情，並接受裁判。
二、案經乙○○（李東榮之配偶）、郭碧診（曾獻欽之配偶）訴
    由臺灣臺南地方法院檢察署檢察官偵查起訴。
    理  由
一、上揭事實業據被告甲○○供承不諱，核與告訴人乙○○、郭
    碧診指訴之情節大致相符，復有道路交通事故現場圖、道路
    交通事故調查報告表(一)、(二)各1紙及事故現場暨車損相片18
    紙附卷足資佐證；又被害人李東榮、曾獻欽分別因本件道路
    交通事故受有胸腹部撞傷之傷害，而當場死亡之事實，亦有
    財團法人奇美醫院診斷證明書1紙，及經台灣台南地方法院
    檢察署檢察官督同檢驗員相驗明確，並製有相驗筆錄、相驗
    屍體證明書、驗斷書及勘驗筆錄各1份在卷為憑。另按汽車
    行駛高速公路或快速公路，應依速限標誌指示；前後兩車間
    之行車安全距離，在正常天侯狀況，大型車速率之每小時公
    里數值減20，單位為公尺；汽車行駛時，駕駛人應注意車前
    狀況，並隨時採取必要之安全措施，高速公路及快速公路交
    通管制規則第5條第1項、第6條第1項、道路交通安全規則第
    94條第3項分別定有明文，此係汽車駕駛人應盡之注意義務
    。且依卷附道路交通事故調查報告表所示，本件道路交通事
    故發生時天候晴、夜間有照明、道路為直路、路面係柏油鋪
    裝、乾燥無缺陷、無障礙物、視距良好，足見依當時情形，
    應無不能注意之情事，彼時被告苟能盡其注意，注意車前狀
    況，不超速且保持安全距離行駛，亦不致造成被害人2人死
    亡之結果，詎被告竟疏未注意以致肇事。另本件送台灣省台
    南區車輛行車事故鑑定委員會鑑定，鑑定結果略謂：甲○
    ○駕駛大貨車，超速行駛，未保持安全距離，未注意車前狀
    況追撞前車，為肇事原因。李東榮無肇事因素。依小客
    車遭撞擊後刮擦痕位置於外側車道情形研析：小客車行駛86
    號道路較不可能。大貨車總輪痕長超過60公尺，以60公尺
    、車道摩擦係0‧75換算車速106．89公里/時。所得車速尚
    不含小客車刮地、車損凹陷、撞擊護欄阻力；及台灣省車輛
    行車事故覆議鑑定委員會鑑定，鑑定結果略謂：照原鑑定意
    見一、二，均與前揭論證結果並無齟齬，有各該鑑定意見書
    及函文在卷可參（見原審卷44、45、54頁）。故被告於本件
    道路交通事故，致被害人2人死亡，顯有應注意能注意而不
    注意之過失責任，且被告肇事與被害人2人之死亡結果間，
    復具有相當因果關係。被告之自白核與事實相符，事證明確
    ，其犯行應足認定。
二、被告行為後，刑法業於94年1月7日修正公布，並於95年7月1
    日施行，修正前刑法第62條前段規定：「對於未發覺之罪自
    首而受裁判者，減輕其刑」，屬於必減之規定，較諸現行刑
    法第62條前段：「對於未發覺之罪自首而受裁判者，得減輕
    其刑」之規定，係由法院斟酌裁量是否對於自首之行為人予
    以減刑，自以修正前自首規定有利於被告，應依刑法第2條
    第1項本文規定，適用修正前刑法第62條前段之規定（最高
    法院95年第8次刑事庭會議決議參照）。
三、核被告所為，係犯刑法第276條第2項之業務過失致人於死罪
    。被告以1駕車肇事行為，同時致被害人李東榮、曾獻欽死
    亡，係以1過失行為觸犯2個業務過失致人於死罪名，為想像
    競合犯，應依刑法第55條之規定，從一重業務過失致人於死
    罪處斷（參照最高法院95年第8次刑事庭會議決議認修正後
    刑法第55條但書係科刑之限制，為法理之明文化，非屬法律
    之變更）。再被告於肇事後於警方尚不知何人犯罪前，即主
    動向前往處理之員警坦承上揭之犯行，並接受裁判等情，有
    內政部警政署國道公路警察局第四警察隊被告調查筆錄在卷
    可稽（見上揭相驗卷第4頁），被告符合修正前刑法第62條
    前段規定之自首要件，依法應減輕其刑。
四、原審以被告罪證明確，應予適用刑法第2條第1項前段、第27
    6 條第2項、第55條、修正前刑法第62條前段，刑法施行法
    第1條之1規定，並審酌本件交通事故係因被告超速、未保持
    安全車距及未注意車前狀況之過失所致，其一時率爾疏忽釀
    禍致人於死，除被害者2人橫死之慘痛外，渠家屬與之天人
    永隔誠為至悲，惟肇事後已和其雇主聯倉公司與其中被害人
    李東榮之家屬達成和解，及被告犯罪後坦承犯行等一切情狀
    ，量處有期徒刑1年。本院經核原判決認事用法，均無不合
    ，量刑亦屬妥適。被告上訴，請求輕判，為無理由，應予駁
    回；檢察官循告訴人丙○○之請求提起上訴，指摘原判決量
    刑太輕，亦無理由，併應駁回。
五、查被告未曾受有期徒刑以上刑之宣告，有臺灣高等法院被告
    前案資料查註紀錄表可參，因一時疏虞，車禍肇致刑章，經
    偵審程序及刑事判決教訓，應知警惕諒無再犯之虞，並考量
    被告肇事後已和其雇主聯倉公司與被害人李東榮之家屬達成
    和解，於原審審結後更進一步與被害人曾獻欽家屬達成民事
    和解，賠償被害人之損失，有和解書1份存卷可憑，本院因
    認被告所宣告之刑，以暫不執行為適當，併諭知緩刑4年，
    以勵自新。
據上論斷，應依刑事訴訟法第368條，刑法第74條第1項第1款，
判決如主文。
本案經檢察官曾銘芳到庭執行職務。
中　　華　　民　　國　　96　　年　　5 　　月　　30　　日
                  刑事第二庭    審判長法　官    葉居正
                                      法　官    吳森豐
                                      法　官    郭千黛
以上正本證明與原本無異。
如不服本判決，應於收受本判決後十日內向本院提出上訴書狀。
其未敘述上訴理由者並得於提起上訴後十日內向本院補提理由書
狀（均須按他造當事人之人數附繕本）「切勿逕送上級法院」。
　　　　　　　　　　　　　　　　　　　書記官    尤乃玉
中　　華　　民　　國　　96　　年　　5 　　月　　31　　日
附錄：本判決論罪科刑法條全文
中華民國刑法第276條第2項
從事業務之人，因業務上之過失犯前項之罪者，處5年以下有期
徒刑或拘役，得併科3千元以下罰金。
